【裁判字號】    92,上易,656
【裁判日期】    920812
【裁判案由】    背信
【裁判全文】
臺灣高等法院臺南分院刑事判決              九十二年度上易字第六五六號    Ｇ
      上  訴  人
      即自 訴 人  甲  ○  ○.
      被      告  乙  ○  ○
右上訴人即自訴人因被告背信案件，不服中華民國九十二年五月三十日臺灣嘉義地方
法院第一審判決（九十二年度自字第五號），提起上訴，本院判決如左：
      主      文
上訴駁回。
      理      由
一、本件自訴意旨略以：亭穎行之江亭穎小姐因重度肢殘，取得為台北銀行乙類公益
    彩券（電腦型）經銷備取第十一名，而台北銀行代財政部處理發行公益彩卷，招
    募投注站經銷商事務，被告乙○○係台北銀行董事長，被告丙○○係台北銀行彩
    券部經理。亭穎行之負責人為江亭穎、自訴人甲○○係江亭穎之合夥人，亭穎行
    籌設一切投資，準備營業之軟、硬體設備、人員之配置，於電腦網際網路之公益
    彩券經銷商甄選查詢系統。亭穎行之負責人江亭穎、合夥人即自訴人甲○○（林
    佳昌係亭穎行之受僱人未提自訴，並非自訴人），因台北銀行涉對亭穎行之背信
    不正行為，致自九十一年一月十六日至今受有相關損失（如最低基本工資三人、
    水電費、營業稅、營所稅負擔、未能營業商譽損失等），且台北銀行應立即無條
    件裝設公益彩卷乙類（電腦型）樂透彩簽注機，並賠償自九十一年一月十六日起
    至判決確定日止之損失，因認被告等涉有刑法背信罪嫌。原審以自訴人並非直接
    被害人，而為不受理之判決，顯有未當云云。
二、按法院對於提起自訴或公訴之案件，應先為形式上之審理，如經形式上審理後，
    認為欠缺訴訟之要件，即應為形式之判決，毋庸再為實體上之審理，最高法院七
    十二年臺上字第四四八一號著有判例。次按犯罪之被害人始得提起自訴，又不得
    提起自訴而提起者，應諭知不受理之判決，刑事訴訟法第三百十九條第一項前段
    、第三百三十四條亦分別定有明文。又「刑事訴訟法上所稱之犯罪被害人，係指
    因犯罪而直接受害之人而言。上訴人所訴之事縱然屬實，其直接被害人係屬士心
    企業有限公司，而非該公司負責人之上訴人，上訴人依法不得提起自訴，原審因
    認第一審就上訴人提起之自訴諭知不受理之判決，並無不合，而駁回上訴人之上
    訴，尚無違誤。」（最高法院六十八年度台上字第二一四號判例參照）。再按背
    信罪以為他人處理事務，意圖為自己或第三人不法之利益，或損害本人之利益，
    而為違背其任務之行為，致生損害於本人之財產或其他利益為必要，刑法第三百
    四十二條第一項定有明文。
三、經查：
（一）九十年九月間，江亭穎係以獨資商號「亭穎行」，向台北銀行申請遴選為公益
      彩券乙類經銷商，此有嘉義市政府於九十年十一月十三日核准設立之營利事業
      登記證附卷可稽（見原審卷第第三五之六頁），是本件獨資商號「亭穎行」之
      負責人為江亭穎，並非自訴人甲○○，自訴人所稱和江亭穎是合夥關係，為內
      部關係，縱亭穎行係甲○○出資（已經自訴人甲○○於原審到庭供述甚明，見
      原審卷第一○七頁），甲○○仍非因亭穎行未能銷售彩券受有損失而成為直接
      被害人，非犯罪之直接被害人，自不得提起自訴。
（二）江亭穎係台北銀行公益彩券乙類經銷商嘉義地區備取第十一號，九十一年六月
      十一日，始遞補至第九號，迨台北銀行與經銷商正式簽約後，始由台北銀行至
      經銷商處裝投注機，業經被告代理人陳明賢與黃木松於原審到庭供述甚詳（見
      原審卷第一○七頁），並有公益彩券乙類經銷商中籤正取名單、備取名單、備
      取名單簽約時間表各一份附卷可稽（見原審卷第九六、九七頁）。被告二人亦
      無為自訴人及亭穎行處理任何事務，且既未完成遞補進而簽約，縱有損失，亦
      與背信罪構成要件不合，非可遽認被告二人背信。
四、原判決以前開理由認自訴人不得提起自訴，不經言詞辯論，逕為不受理之判決，
    本院核其認事用法並無不合，自訴人上訴意旨，猶執陳詞，指摘原判決不當，為
    無理由，爰不經言詞辯論，逕予駁回。
據上論斷，應依刑事訴訟法第三百六十八條、第三百七十二條，判決如主文。
中    華    民    國      九十二      年      八      月      十二      日
                                  臺灣高等法院臺南分院刑事第二庭
                                      審判長法官  黃    崑    宗
                                            法官  葉    居    正
                                            法官  莊    俊    華
右正本證明與原本無異。
不得上訴。
                                      法院書記官  廖    明    娟
中    華    民    國      九十二      年      八      月     十八       日


司法院資訊處製作；財團法人民間司法改革基金會備份。
